臺灣臺南地方法院刑事判決　　　　　　　 99年度訴字第328號
公　訴　人　臺灣臺南地方法院檢察署檢察官
被　　　告　張浩揚
被　　　告　王裕生
上二人共同　陳豐裕律師
選任辯護人
被　　　告　朱俊明
選任辯護人　呂紹聖律師
　　　　　　李家鳳律師
上列被告等因違反藥事法案件，經檢察官提起公訴（98年度偵字
第13850、13855號）及移送併辦（99年度偵字第2819、2820號）
，本院判決如下：
    主  文
張浩揚、王裕生共同犯藥事法第八十三條第一項之販賣偽藥罪，
各處有期徒刑壹年陸月，扣案如附表所示之物，均沒收。
朱俊明無罪。
    事  實
一、王裕生係衡成國際開發有限公司（下稱衡成公司，址設新北
    市○○區○○路238號2樓）董事長、張浩揚係該公司股東兼
    總經理。王裕生、張浩揚均明知「黑金剛」商品係含有Thio
    sildenafil（分子量490）、Thioaildenafil（分子量504）
    西藥成分、「御用根之寶」商品係含有Hydroxyhomosildena
    fil（分子量504）、Hydroxythiomosildenafil（分子量520
    ）西藥成分，均未經主管機關核准而擅自製造之偽藥，竟共
    同基於販售偽藥之犯意聯絡，以每顆新臺幣（下同）27元之
    價格，向駿森工業有限公司（下稱駿森公司，負責人為楊錦
    松，業已移送至臺灣板橋地方法院審理）購入「御用根之寶
    」；及以每顆26元之價格，向皇昌國際貿易有限公司（下稱
    皇昌公司，實際負責人為王文貞，業已移送至臺灣板橋地方
    法院）購入「黑金剛」後，再購買有線電視Ｚ頻道、冠軍頻
    道等深夜時段頻道，播放內容誇大並強調壯陽效果之不實廣
    告，作為販賣「黑金剛」、「御用根之寶」等偽藥之宣傳，
    並以電話號碼0000000000號（取諧音「賜我能久久久」）之
    電話接受臺灣各地訂貨，每盒（20顆）「御用根之寶」、「
    黑金剛」之售價，為3,000元至3,600元不等，並自97年8月
    對外販售「御用根之寶」，自98年7月間起，對外販售「黑
    金剛」至臺灣各地之不特定人士，包含臺南市○○區○○路
    1109 號之「蘇先生」、臺南市七股區十份村24之8號之陳國
    安及臺南市仁德區○○○街31號之「周先生」、臺南市○區
    ○○路279巷88號之蔡瑞容等人。嗣於98年9月3日為警在衡
    成公司扣得附表編號1至9所示之物；在張浩揚位在新北市○
    ○市○○路221巷18號4樓住處，扣得附表編號10至13所示之
    物。
二、案經臺灣臺南地方法院檢察署檢察官主動簽分偵查起訴。
    理  由
壹、有罪部分
一、證據能力部分：
  (一)被告自白：
    被告張浩揚、王裕生於準備程序、審判期日對於公訴人所提
    出其等於警詢筆錄及偵訊筆錄之陳述，均未抗辯自白非出於
    任意性，亦查無明顯事證足認檢察官及警察機關於製作該等
    筆錄時，有施以法律所禁止之不正方法等情事，應各認該審
    判外之自白具有任意性，依刑事訴訟法第156條，其等自白
    與事實相符部分，有證據能力。
  (二)證人即共同被告王文貞、林宜昌於警詢中之供述：
    均係被告以外之人於審判外之陳述，為傳聞證據，經被告及
    其辯護人爭執其證據能力，復查均無其他例外取得證據能力
    之法律依據，依刑事訴訟法第159條第1項規定，應認均無證
    據能力。
  (三)共同被告楊錦松、王文貞、林宜昌、許水茂於偵查中之供述
    、以證人身分所為證述、及證人陳苑齡於偵查中之證述：
    係被告以外之人於審判外之言詞陳述，為傳聞證據，本院審
    酌上開證據係證人於偵查中對檢察官所為之陳述，均已依刑
    事訴訟法第158條之3規定予以具結，且顯無不可信之情況，
    依同法第159條之1第2項規定，得為證據。
  (四)門號0000000000號行動電話之監聽譯文：
    係依本院核發之通訊監察書所製作，屬依法定程序執行通訊
    監察所取得之派生證據，且本院於審判期日調查證據，已踐
    行提示上揭通訊監察譯文供當事人等辨認及告以要旨等程序
    ，則該監聽譯文自得採為本案認定犯罪事實之證據。
  (五)鑑定報告：
    按刑事訴訟法關於「鑑定」之規定，除選任自然人充當鑑定
    人外，另設有囑託機關鑑定制度。依同法第198條、第208
    條之規定，不論鑑定人或鑑定機關、團體，固均應由法院、
    審判長、受命法官或檢察官視具體個案之需要而為選任、囑
    託，並依第206條之規定，提出言詞或書面報告，始符合同
    法第159條第1項所定得作為證據之「法律有規定」之情形。
    又由司法警察官、司法警察依檢察官所概括選任之鑑定人或
    囑託鑑定機關、團體所為之鑑定結果，與檢察官選任或囑託
    為鑑定者，性質上並無差異，同具有證據能力（最高法院96
    年度台上字第2860號判決參照）。卷附行政院衛生署98年8
    月12日衛署藥字第0980340874號函1份、行政院衛生署藥物
    食品檢驗局98年8月6日藥檢參字第0980015684號檢驗報告書
    1份、行政院衛生署98年3月11日署授藥字第0980000827號函
    1份、行政院衛生署藥物食品檢驗局98年2月9日藥檢參字第
    0970025128號檢驗報告書1份，係受檢察官囑託所提出之書
    面鑑定報告，揆諸上開說明，均有證據能力。
  (六)本案其餘認定有罪事實所引用之證據：
    檢察官、被告及其辯護人均未曾就證據能力表示異議，而各
    該證據經核亦無不具證據能力之情事，故依第159條之5第2
    項、第1項之規定，均得為證據。
二、得心證之理由：
  (一)訊據被告張浩揚、王裕生固不否認有於上揭時、地向駿森公
    司及皇昌公司，分別以每顆27元及26元之價格購入「御用根
    之寶」及「黑金剛」等商品，並在Ｚ頻道、冠軍頻道等有線
    電視深夜時段，播放販賣上開商品之不實廣告，以電話號碼
    0000000000號之電話接受臺灣各地訂貨，以「黑金剛」、「
    御用根之寶」每盒3,000元至3,500元不等之價格，對外販售
    至包含臺南地區之臺灣各地不特定人，惟二人均矢口否認知
    悉上開商品有摻入未經衛生署核准之西藥成分，並辯稱如下
    ：
  1.被告張浩揚辯稱：「黑金剛」、「御用根之寶」原料是由皇
    昌公司及駿森公司自行調配，裡面成分我不清楚，我跟皇昌
    公司及駿森公司簽合約時，他們有附檢驗報告給我們，二者
    之檢驗報告皆不含西藥及重金屬，但我們沒有再送檢驗，我
    們對這方面不清楚，也沒有懷疑成份有問題，我不知道「黑
    金剛」、「御用根之寶」內含有威而剛類緣物之成分，駿森
    公司及皇昌公司跟我講，吃了之後體力及精神會比較好云云
    。
  2.被告王裕生辯稱：「黑金剛」、「御用根之寶」產品成分、
    原料來源我不知道，我們公司所販售之產品是由皇昌公司及
    駿森公司所製造，且他們均附有檢驗合格證明，我們才向他
    們購買，並在電視頻道上販售，若我知道這些產品已添加西
    藥成分，我們可能不會採購販售，且我是衡成公司掛名董事
    長，負責財務及電視廣告等簽約工作，有關產品採購都是張
    浩揚負責接洽，我一星期只進公司1、2天云云。
  (二)經查：
  1.被告張浩揚、王裕生有於上揭時、地向駿森公司及皇昌公司
    購入「御用根之寶」及「黑金剛」等商品，並在Ｚ頻道、冠
    軍頻道等有線電視深夜時段，播放販賣上開商品之廣告，以
    電話號碼0000000000號之電話接受臺灣各地訂貨，以「黑金
    剛」、「御用根之寶」每盒3,000元至3,500元不等之價格，
    對外販售至包含臺南地區之臺灣各地不特定人，業據證人即
    皇昌公司之實際負責人王文貞、證人即皇昌公司副總經理林
    宜昌、證人即駿森公司之負責人楊錦松、證人即衡成公司會
    計助理陳苑齡證述綦詳（見臺南地方法院檢察署97年度他字
    第2647號卷第1宗，下稱偵卷6，第195頁至第196頁、第149
    頁至第150頁、第219頁、第222頁，臺南地方法院檢察署97
    年度他字第2647號卷第2宗，下稱偵卷7，第5頁、第38頁，
    本院卷1第133頁至第134頁），並有皇昌公司請款明細表1份
    （見偵卷7第9頁）、皇昌公司與衡成公司之產品合作契約書
    1份（見偵卷7第16頁至第18頁）、衡成公司送貨單、宅配單
    、保證服務卡、出貨單、發票等各1份（見板橋地方法院檢
    察署98年度他字第5441號卷，下稱偵卷3，第115頁至第120
    頁）、衡成公司出貨單及宅配收據3份（見偵卷6第151 頁至
    第159頁）及扣案如附表所示之物在卷可按，是被告二人此
    部分之自白與事實相符，應可採信。
  2.又衡成公司所販賣「黑金剛」商品經檢驗出含有Thiosilden
    afil（分子量490）及Thioaildenafil（分子量504）西藥成
    分；所販賣之「御用根之寶」則經檢驗出含有Hydroxyhomo
    sildenafil（分子量504）、Hydroxythiomosildenafil（分
    子量520）西藥成分之藥品，此有行政院衛生署藥物食品檢
    驗局98年2月9日藥檢參字第0970025128號函（見偵卷3第17
    、18頁）、行政院衛生署藥物食品檢驗局98年8月6日藥檢參
    字第0980015684號檢驗報告書1份（見偵卷3第22頁）、行政
    院衛生署藥物食品檢驗局98年12月3日藥檢參字第098002095
    6 號函（見臺南地方法院檢察署98年度偵字第13855號卷第2
    宗，下稱偵卷11，第18至26頁）附卷可稽。而威而剛類緣物
    （Slidenafil Analogue MW466）經科學分析檢測至少含有
    Acetildenafil等多種，該等產品雖屬於壯陽類類緣成分，
    由於未經法定之藥物臨床試驗程序予以驗證，故其藥性及毒
    性均屬未知，其使用極為危險而不安全，凡經檢驗出該成分
    之產品皆屬違法。藥品類緣物之分子主結構與藥品極類似，
    為藥品在合成過程中所產生「非天然」存在之副產物，鑑於
    該副產物藥理作用皆可顯著影響人體生理功能，已符合藥事
    法第6條第3款「足以影響人類身體結構及生理機能之藥品」
    之規定。「黑金剛」產品所檢測出之Thiosild enafil（分
    子量490）及Thioaildenafil（分子量504）西藥成分，及「
    御用根之寶」所檢測出之Hydroxyhomo sildenafil（分子量
    504）、Hydroxyth iomosildenafil（分子量520），其主結
    構與Slidenafil之主結構相同，且整體結構極為類似，即
    所為Slidenafil類緣物，行政院衛生署並未核准該等產品之
    藥品許可證，有行政院衛生署98年3月11日署授藥字第09800
    00827號函1份（見偵卷3第16頁）、行政院衛生署98年7月28
    日衛署藥字第0980329374號函1份（見偵卷3第24至26頁）、
    行政院衛生署98年8月12日衛署藥字第0980340874號函1份可
    稽（見偵卷3第27至30頁）。
  3.被告張浩揚、王裕生雖辯稱不知「黑金剛」、「御用根之寶
    」產品內含有未經衛生署核准之西藥成分云云，惟查：
  (1)「黑金剛」部分：
  被告張浩揚及王裕生均知悉所販售之「黑金剛」含威而剛類
    緣物成分等情，業據證人即皇昌公司副總經理林宜昌於偵查
    證稱：「黑金剛」是許水茂供貨給我，我再出貨給衡成公司
    去銷售的，97年11月間，許水茂跟我說「黑金剛」有驗出類
    緣物，我自己有試吃，約半小時就有效果，天然的或中藥沒
    有這麼快（見偵11卷第33頁）；我明知「黑金剛」裡面有西
    藥成分還繼續販賣給衡成公司，裡面西藥成分及威而剛成份
    不可能自然生成，應該是屬於人工添加的，關於檢驗「黑金
    剛」產品內含有威而剛類緣物壯陽成分，王文貞知道，王裕
    生及張浩揚應該知情等語（見偵卷7第51頁至第52頁），及
    證人即皇昌公司實際負責人王文貞亦於偵查中證稱：「黑金
    剛」是許水茂交給我，我再交給衡成公司王裕生，我也有幫
    許水茂販售「好傢伙」產品，「好傢伙」跟「黑金剛」是一
    樣的，「黑金剛」是王裕生他們自己命名、印製，我只負責
    向許水茂叫貨，包裝部分是王裕生自己包裝，我知道「黑金
    剛」內含有西藥成份，是因為之前毒奶精事件，在97年5、6
    月間，許水茂送驗，檢驗出來我就知道，而且王裕生、張浩
    揚二人都知道「黑金剛」裡面含有威而剛類緣物（見偵卷7
    第29頁至第33頁）；我知道黑金剛檢驗出含類緣物，我還供
    貨給張浩揚及王裕生，我沒有跟他們講有驗出類緣物，因為
    要交貨時，許水茂有附檢驗報告跟貨品一起給張浩揚他們等
    語歷歷（見偵卷11第33至35頁）。
  參以卷附張浩揚於98年6月24日17時18分與林宜昌之通訊監
    察譯文：「A（指張浩揚）：喂!」、「B（指林宜昌）：喂!
    張總」、「A：嘿，副總，不好意思，我問一下喔!」、「B
    ：嘿!」、「A：那個剛才我們都有試嗎!」、「B：嘿!」、
    「A：吃了都沒有什麼感覺勒!」、「B：沒什麼感覺!」、「
    A：對啊!」、「B：你的意思是怎樣!」、「A：嗯!」、「B
    ：就是說沒有勃起的感覺，還是說!」、「A：嘿!就是說感
    覺好像沒什麼反應的那種感覺!」、「B：那你有沒有覺得臉
    熱熱的」、「A：不會勒索」、「B：不會嗎！」．．．（見
    偵3卷第81頁），且被告張浩揚亦自承該次與林宜昌通話，
    係向林宜昌反應服用後沒有勃起之感覺（見偵6卷第187頁）
    ；黑金剛與御用根之寶一般人服用後，大約一天或二天會感
    受到壯陽的效果，也有可能服用後10分鐘或1至2小時內就有
    勃起之效果（見偵11卷第45頁）等語，顯見被告張浩揚亦知
    悉其所販售之黑金剛產品，目的係要使服用者短時間內達到
    勃起之效果，倘黑金剛所含之成份僅如被告張浩揚所稱，為
    冬蟲夏草、人參、枸杞等等所謂漢方成分，且服用後體力及
    精神會較好云云，按理此種體質之改善情形應係循序漸進，
    其竟急於向林宜昌反應服用後沒有勃起之效果，足見被告張
    浩揚早已知悉黑金剛產品內並非單純僅有冬蟲夏草等成分，
    而有另外添加威而剛類緣物之成分。
  雖證人王文貞、林宜昌於本院審理中改口均稱：沒有跟他們
    說過「黑金剛」含有威而剛類緣物，之前說張浩揚、王裕生
    知悉「黑金剛」含有威而剛類緣物是推測，他們從事產品銷
    售，應該知道，我每次出貨給衡成公司，都會附檢驗報告，
    檢驗報告是許水茂驗好後拿給我，檢驗都沒有驗出類緣物，
    ，發生事情後，我先打給許水茂，許水茂說他提出之檢驗報
    告是假的云云等語（見本院卷第115頁、第138頁），惟觀諸
    證人王文貞於偵查中所證之前後文義：「（對於林宜昌剛剛
    陳述許水茂有跟他說黑金剛及好傢伙有驗出類緣物的事實，
    你有無意見？）沒有，我也知道」、「（你還供貨給誰？）
    王裕生、張浩揚」、「（你有跟他們說有驗出類緣物？）我
    沒有跟他講他就知道了，因為要交貨的時候，許水茂有附檢
    驗報告跟貨品一起給張浩揚他們」（見偵卷11第33至35頁）
    ，顯見證人王文貞並未告知被告張浩揚及王裕生有關黑金剛
    含有威而剛類緣物成份，被告張浩揚及王裕生會知悉此情，
    係因交貨時看過許水茂所附之檢驗報告，證人王文貞於審理
    之證述與其先前所證不符，可信性如何，已有令人存疑之處
    。況且，證人王文貞既稱事後打電話問許水茂，才知許水茂
    所提出之檢驗報告造假云云，然互核其本身及證人林宜昌於
    偵查中所稱：其二人明知黑金剛含有威而剛類緣物成分，仍
    賣予衡成公司等說詞，顯然證人王文貞及林宜昌在出貨予衡
    成公司之前，即已知悉黑金剛含有威而剛類緣物成分，倘許
    水茂提出之檢驗報告上確實造假，載稱未檢驗出威而剛類緣
    物成分，其當下即可發覺，又何需事發後再打電話質問許水
    茂，足見證人王文貞及林宜昌於審理中翻異前供，委實與常
    情不合，自無法憑信。
  (2)「御用根之寶」部分：
  依卷附張浩揚於98年5月27日16時37分與楊錦松之通訊監察
    譯文：「A（指張浩揚）：老大!」、「B（指楊錦松）：喂!
    我跟你講喔!」、「A：是!」、「B：你那個安全版，有沒有
    放在新公司!」、「A：安全版!」、「B：嘿!」、「A：放新
    公司!」、「B：有沒有!」、「A：有啊，都有放啊!」、「B
    ：我是在想這陣子可能會再來抄!」、「A：為什麼，有什麼
    風聲嗎!」...「B：嘿，嘿!如果有抄你那裡，你那個安全版
    就要拿出來!」、「A：好，好!」．．．（見偵3卷第64頁）
    ，可知被告張浩揚已悉知其向楊錦松所購買之「御用根之寶
    」有所謂安全版，而安全版之功用，係在相關單位稽查時，
    掩飾其他不合格產品之用。再依卷附張浩揚於98年5月29日
    13時04分與楊錦松之通訊監察譯文：「A（指張浩揚）：喂!
    」、「B（指楊錦松）：喂!浩揚!」、「A：嘿!」、「B：我
    請教你一下!」、「A：嘿!」、「B：這批藥我有用加強了，
    你說還是沒有效喔!」、「A：對啊!市場反應很不好，我們
    都被鏘的很慘!昨天我們開會嗎，一個一個叫進來問啦，大
    家都說「幹」，做一、兩百個生意，回單的沒幾個，都是個
    位數的!」、「B：我多加了50mm下去的勒!」、「A：我哪知
    !」．．．（見偵3卷第68頁），而被告張浩揚更自承：楊錦
    松說加了50mm下去「御用根之寶」就有灰色地帶，要我小心
    點等語（見偵卷6第190頁），已可認被告張浩揚知悉其所販
    售之「御用根之寶」摻有不合規定之物品。
  再由被告張浩揚另供稱：黑金剛與御用根之寶一般人服用後
    ，大約一天或二天會感受到壯陽的效果，也有可能服用後10
    分鐘或1至2小時內就有勃起之效果（見偵11卷第45頁）等語
    ，及參諸證人即駿森公司負責人楊錦松偵查及本院審理中證
    稱：「御用根之寶」的紙盒包裝是衡成公司自己做的，功能
    是提昇男生的性能力，我知道民間驗出來不含有威而剛類緣
    物並不表示就不含有威而剛類緣物，以我賣這些產品2、3年
    經驗，除了坊間威而剛可以使男人下體堅硬外，其他都沒有
    功效等語綦詳（見偵卷6第212頁至第21 4頁，本院卷第160
    頁），足見被告張浩揚不僅知悉「御用根之寶」有添加不合
    規定之物品，且所添加之物即為可快速達到勃起效果之藥品
    。
  被告張浩揚及王裕生雖提出國立海洋大學水產養殖學系水產
    品檢驗中心之檢驗報告（見本院卷1第80至89頁），以證明
    所販售之「御用根之寶」並未含有威而剛類緣物之成分，惟
    該檢驗報告之日期為2008年10月21日，與本案於98年9月3日
    查扣之時間，已相距約1年，且證人楊錦松於審理中亦到庭
    證述：總共販售2至3次之「御用根之寶」予衡成公司等語明
    確，則該紙檢驗報告可否遽採為憑，已然無疑。況且被告張
    浩揚又已供承：根之寶之檢驗報告，從頭到尾只有一份，就
    是一開始簽約時給我們一份海洋大學之檢驗報告，這份檢驗
    報告是在添加50mm不明東西之前，添加了50mm不明東西之後
    就沒有提供根之寶之檢驗報告（見偵卷6第190頁），益可證
    上開檢驗報告無法資為被告張浩揚及王裕生有利之認定。
  被告張浩揚對於在電話中與證人楊錦松所稱之「安全版」，
    究竟所指為何，雖曾解釋稱係指「鋅錠劑」（見偵卷6第185
    頁），然之後又改稱係指「韭菜子」（見偵卷11第45頁）；
    再互核楊錦松以被告身分於警詢所供：安全版係指晶旺公司
    所生產之根之寶產品（見偵卷6第202頁）、及於偵查中所供
    ：安全版係指保養品（見偵6卷第214頁），顯見究竟係指「
    鋅錠劑」或「韭菜子」或「根之寶」或其他保養品，不僅自
    身前後供述不一，且二人所供亦不符，顯然均非實情；另證
    人楊錦松於審理中所證稱，所謂安全版指韭菜子云云，與其
    先前供稱係指根之寶云云，亦不相符，況且，倘確實指韭菜
    子，楊錦松之前為何無法明確指出，而含糊其詞，足見證人
    楊錦松於審理中之證述，明顯係配合被告張浩揚而杜撰，委
    實不足採。
  又被告王裕生雖辯稱其僅為掛名董事長云云，且同案被告張
    浩揚亦供稱：顧客反應「御用根之寶」效果不佳之情形，王
    裕生並不知情云云。惟被告王裕生有實際出資，此情業據被
    告王裕生自承屬實，且由卷附同案被告張浩揚與被告王裕生
    於98年5月22日16時47分之通訊監察譯文：「A（指張浩揚）
    ：喂!董仔!」、「B（指王裕生）：喂!浩揚言」、「A：嘿!
    」、「B：我們倉庫還剩多少貨!」．．．「B：我講給你聽
    啦，浩揚，這批你給他盯緊一點，你等一下打電話給他，跟
    他說，你後天再沒有交喔，你事情就大條啦，我是跟他說今
    天整天大家都在等著包他的貨，你跟他講說後天多送一點過
    來!」、「A ：喔好啊!」、「B：你聽的懂我的意思嗎!」、
    「A：我瞭解!我瞭解!」、「B：我要跟他傲啦!」、「A：好
    ，OK」．．．（見偵3卷第67頁）；及98年7月20日19時13
    分13秒之通訊監察譯文：「A（指張浩揚）：董ㄟ，阿昌有
    說明天貨可以送過來!」、「B（指王裕生）：明天嗯？」、
    「A：嘿，他說差不多3萬2啦。」、「B：3萬2？是幾組？」
    、「A：應該是2萬4啦，因為我們這次進個1萬6千多嘛，這
    樣差不多2 萬4嘛，是看說我們要跟他2萬4還是3萬2都可以
    」、「B：都收啊，哪有關係」、「A：喔，好啊」、「B：
    他沒有多送喔？那些故障有的沒有的」、「A：明天來再跟
    他說」、「B：蛤？」、「A：明天來再跟他說，應該有些尾
    數會多出來」、「B：喔，好啊，你那些也是加減拿給他看
    」、「A：我知道」、「B：今天做的怎樣？」．．．（見偵
    3卷第85頁），足見被告王裕生實際上對公司訂貨、存貨等
    相關事項，不僅知悉，且會告知同案被告張浩揚應如何處理
    ，與其所辯為掛名董事云云，已然不符。再由前述同案被告
    張浩揚及楊錦松98年5月29日13時04分之通訊監察譯文（見
    偵3卷第68頁），同案被告張浩揚提及因為市場反應不佳，
    公司有開會檢討此事，各員工也有討論到下單等情，顯見衡
    成公司上下對此事均已知情，被告王裕生為公司實際負責人
    ，豈有置之事外之理，是其辯稱毫不知情云云，顯違常情。
  (三)綜上所述，被告張浩揚、王裕生所辯，均係臨訟卸責之詞，
    洵無可採，本案事證明確，被告張浩揚、王裕生犯行堪以認
    定，應予依法論科。
三、論罪科刑之法律適用：
  (一)核被告張浩揚、王裕生所為，均係犯藥事法第83條第1項之
    販賣偽藥罪。被告王裕生為衡成公司之董事長，被告張浩揚
    為衡成公司之股東兼總經理，由被告張浩揚向皇昌公司及駿
    森公司進貨，再由被告王裕生與電視頻道購買深夜時段播放
    產品廣告，2人間就販賣偽藥之行為有犯意聯絡及行為分擔
    ，應論以共同正犯。又按所謂包括一罪概念中之「集合犯」
    ，係立法者在犯罪構成要件所描述及預設之該當行為，本身
    即具有不斷反覆實施之特性，而是否為集合犯之判斷標準，
    其一類型係從法條文義即可得知，如「收集」國防機密罪、
    「收集」偽造通用貨幣罪，由法條所規定「收集」之文義，
    即知「收集」之行為具有不斷實施之特性；另一集合犯之類
    型，則係由構成要件規範目的與日常生活經驗之典型違犯型
    態加以判斷者。復按刑事法若干犯罪行為態樣，本質上原具
    有反覆、延續實行之特徵，立法時既予特別歸類，定為犯罪
    構成要件之行為要素，則行為人基於整體之犯意，在密切接
    近之一定時、地持續實行之複次行為，倘依社會通念，於客
    觀上認為符合一個反覆、延續性之行為觀念者，於刑法評價
    上，即應僅成立一罪。學理上所稱「集合犯」之職業性、營
    業性或收集性等具有重複特質之犯罪均屬之，例如經營、從
    事業務、收集、販賣、製造、散布等行為概念者（參照最高
    法院95年度臺上字第1079號、第3937號、第4686號刑事判決
    ）。被告王裕生係衡成公司董事長、被告張浩揚係衡成公司
    之副總經理，從事「黑金剛」、「御用根之寶」產品買賣，
    其97年8月間起至98年9月間止，長期販賣「黑金剛」、「御
    用根之寶」等偽藥之多次營業性行為，其態樣本質上原具有
    反覆、延續實行之特徵，即學理上所稱「集合犯」，從而，
    評價上應認僅成立一罪。檢察官併案之犯罪事實，與起訴犯
    罪事實相同，本院自得一併加以審理。審酌被告二人為貪圖
    私利，漠視社會大眾用藥之安全，販賣未經中央衛生主管機
    關核准之偽藥，妨礙主管機關對國內藥品衛生管理之秩序，
    且時間長達一年多，販賣之對象甚多，危害相當多人之身體
    健康，獲利又十分豐厚（僅依被告張浩揚所稱，黑金剛已售
    出約1000餘盒，每盒進價520元，售價以最低3000元計，則
    販售黑金剛所得至少即為248萬元；另御用根之寶已售出約7
    千餘盒，每盒進價540元，售價以最低3000元，則販售御用
    根之寶所得至少即為1722萬元），犯後猶飾詞狡辯，態度不
    佳，不知悔悟等情狀，分別量處如主文所示之刑。
  (二)末按，藥事法第79條第1項固有「查獲之偽藥或禁藥，沒入
    銷燬之」之規定，惟其性質應屬行政秩序罰，屬行政機關依
    行政程序科罰之權限，法院自不得越權於判決內諭知沒入銷
    燬；然若查獲之禁藥未經行政機關沒入並銷燬，自應依刑法
    第38條之規定宣告沒收之（最高法院92年度臺上字第2718號
    、93年度臺上字第738號判決意旨參照)。扣案附表編號7至
    12號之物，未經衛生主管機關依藥事法第79條第1項之規定
    沒收入銷燬而仍查扣於本案中，揆諸前開見解，自應併依刑
    法第38條第1項第2款、第3項之規定，宣告沒收之。附表其
    餘所示之物，係被告張浩揚、王裕生所有，因犯本案販賣偽
    藥罪所生之物，應依刑法第38條第1項第3款、第3項規定沒
    收之。
貳、無罪部分
一、公訴意旨略以：朱俊明係好來得企業有限公司（下稱好來得
    公司）負責人，明知「健生本鋪活龍錠強效型」藥品，係含
    有威而剛類緣物Acetil-acid（分子亮356）成分，未經主管
    機關核准而製造之偽藥，竟基於販賣偽藥之犯意，自98年1
    月間起，以每顆33元之價格向臺灣綠興公司購入後，再購買
    有線電視冠軍頻道、臺灣綜合臺、Ｚ頻道等深夜時段，播放
    誇大強調壯陽之廣告，以強效型20顆或強效型10顆加保健型
    30顆，價格3000元至4000元販賣至臺灣各地。嗣於98年9月3
    日經指揮本署檢察事務官、法務部調查局調查員及員警，持
    臺灣板橋地方法院法官核發之搜索票前往搜索，在朱俊明位
    在新北市○○區○○村○○路32之1號住處，扣得活龍錠強
    效組合19箱；在朱俊明所經營位在新北市○○區○○路657
    號7樓之好來得公司，扣得活龍錠22箱（每箱24盒）、活龍
    錠強效型37盒（每盒30顆）、活龍錠保養型44盒（每盒30顆
    ）、活龍錠強效組合5盒及貨品銷退貨明細表等物，因認朱
    俊明涉嫌違反藥事法第八十三條之罪。
二、按犯罪事實應依證據認定之，無證據不得認定犯罪事實；又
    不能證明被告犯罪者，應諭知無罪之判決，刑事訴訟法第15
    4條第2項、第301條第1項分別定有明文。又事實之認定，應
    憑證據，如未能發現相當證據，或證據不足以證明，自不能
    以推測或擬制之方法，以為裁判基礎，最高法院40年台上字
    第86號判例著有明文。又認定犯罪事實所憑之證據，無論直
    接或間接證據，其為訴訟上之證明，須於通常一般之人均不
    致有所懷疑，而得確信其為真實之程度者，始得據為有罪之
    認定；且事實之認定應憑證據，如未發現相當證據，或證據
    不足以證明，自不能以推測或擬制之方法，以為裁判之依據
    ；次按認定不利於被告之事實，須依積極證據，茍積極之證
    據本身存有瑕疵而不足為不利於被告事實之認定，即應為有
    利於被告之認定，更不必有何有利之證據，而此用以證明犯
    罪事實之證據，猶須於通常一般人均不至於有所懷疑，堪予
    確信其已臻真實者，始得據以為有罪之認定，倘其證明尚未
    達到此一程度，而有合理性之懷疑存在，致使無從為有罪之
    確信時，即應為無罪之判決。最高法院29年上字第3105號、
    30年上字第816號、40年臺上字第86號、76年臺上字第7986
    號判例意旨、及82年度臺上字第163號判例要旨可資參照。
三、公訴意旨認被告朱俊明涉嫌違反藥事法第83條第1項之販賣
    偽藥罪，無非係以證人即好得來公司電話行銷客服人員許又
    心於偵查及本院審理中之證述，以及行政院衛生署藥物食品
    檢驗局98年6月25日藥檢參字第0980009429號函1份、行政院
    衛生署藥物食品檢驗局98年6月25日藥檢參字第0980009429
    號檢驗報告書1份、行政院衛生署食品藥物檢驗局99年3月19
    日FDA研字第0990006875號函1份、行政院衛生署食品藥物檢
    驗局99年3月19日FDA研字第099006875號檢驗報告書1份、好
    來得公司宅配單、發票、現金訂購單、名片、送貨單、帳冊
    內容1紙等物為主要論據。
四、訊據被告朱俊明固坦承有於上揭時間，在有線電視頻道之深
    夜時段，播放強調壯陽之廣告，以販賣上開產品予包含臺南
    之臺灣各地不特定人，惟堅決否認有任販賣偽藥之犯行，辯
    稱：販賣當時根本不知道產品內含西藥成份，且自行送驗之
    結果亦確實不含西藥成份，而衛生署食品藥物管理局於99年
    7月21日始公告「Acetil acid」（分子量356）及Noracetil
    denafil（分子量452）為檢驗項目，販賣之前根本不可能知
    道等語。經查：
  (一)被告朱俊明自98年1月間起，向臺灣綠興公司以每顆33元價
    格購入「健生本鋪活龍錠強效型」商品，並對外以強效型20
    顆或強效型10顆加保健型30顆，價格3000元至4000元販賣至
    臺灣各地等情，除據被告朱俊明自承屬實外，亦經證人即臺
    灣綠興公司負責人吳旭昇於審理中到庭證述明確，復有好來
    得公司與綠興公司簽訂之經銷合約書（見本院卷1第146頁）
    、好來得公司帳冊（見偵卷6第148頁）各1份、及訂購單4紙
    （見偵卷6第144至147頁）在卷，及扣案之活龍錠強效型、
    營業資料、客戶資料、貨品銷退貨明細表等可資為憑，堪認
    被告朱俊明此部分自白屬實。
  (二)又被告朱俊明販售之「健生本鋪活龍錠強效型」商品，經檢
    驗含有「Acetil acid」（分子量356）及「Noracetildenaf
    il」（分子量452）成分，亦有行政院衛生署藥物食品檢驗
    局98年6月25日藥檢參字第0980009429號函（見偵卷3第19頁
    ）、行政院衛生署食品藥物管理局99年3月19日FDA研字第09
    90006875號函暨檢驗報告書（見本院卷1第61、62頁）各1份
    在卷足據。
  (三)被告朱俊明於販售「健生本鋪活龍錠強效型」商品時，是否
    知悉含商品內含有「Acetil acid」（分子量356）及「Nora
    cetildenafil」（分子量452）成分，被告朱俊明已堅詞否
    認。再者，依卷附行政院衛生署食品藥物管理局100年6月28
    日FDA藥字第1000029250號函所示，「Noracetildenafil」
    及「Acetil acid」分別於99年2月及98年5月發現，經確定
    結構後，即建立圖譜檔案，列入本局例行篩檢項目，並將相
    關資料公佈於網站上（見本院卷2第245頁），上開函示雖未
    明白指出何時將資料上網公布，然由行政院衛生署食品藥物
    管理局網站上發布之資訊，「Acetil acid」（分子量356）
    發布日期為99年7月20日，「Noracetildenafil」（分子量
    452）發布日期為99年7月21日（見本院卷2第180頁），顯見
    在被告朱俊明自98年1月間開始進貨販售後，迄至98年9月3
    日為警搜索查扣期間，行政院衛生署食品藥物管理局均尚未
    對外揭露「Acetil acid」（分子量356）及「Noracetilden
    afil」（分子量452）屬壯陽藥物，為威而剛之類緣物，是
    相關單位既未對外公布，又如何能苛責民眾應知悉有此一成
    分存在，進而於委託檢驗時，需確定產品無此成分始得販售
    。
  (四)綜上所陳，就被告朱俊明部分並無積極證據足以證明其明知
    所販賣「健生本鋪活龍錠強效型」商品內含有威而剛類緣物
    「Acetil acid」（分子量356）及「Noracetildenafil」（
    分子量452）成份，而販賣偽藥之犯行，依法應為被告朱俊
    明無罪之諭知。
據上論斷，應依刑事訴訟法第299條第1項前段、第301條第1項、
藥事法第83條第1項，刑法第11條前段、第28條、第38條第1項第
2、3款、第3項判決如主文。
本案經檢察官黃淑妤到庭執行職務
中    華    民    國   100    年    8     月    31    日
         刑事第十一庭   審判長法  官  鍾邦久
                              法  官  蔡直青
                              法  官  包梅真
以上正本證明與原本無異。
如不服本判決應於收受本判決後10日內向本院提出上訴書狀，並
應敘述具體理由。其未敘述上訴理由者，應於上訴期間屆滿後20
日內向本院補提理由書狀（均須按他造當事人之人數附繕本）「
切勿逕送上級法院」。
                              書記官  李淑秋
中    華    民    國   100    年    8     月    31    日
附錄本案論罪科刑法條全文
藥事法第83條：
明知為偽藥或禁藥，而販賣、供應、調劑、運送、寄藏、牙保、
轉讓或意圖販賣而陳列者，處7年以下有期徒刑，得併科新臺幣5
百萬元以下罰金。
犯前項之罪，因而致人於死者，處7年以上有期徒刑，致重傷者
，處3年以上12年以下有期徒刑。
因過失犯第1項之罪者，處2年以下有期徒刑、拘役或科新臺幣30
萬元以下罰金。
第1項之未遂犯罰之。
附表：
┌──┬────────┬────┬────┬────────┐
│編號│品名            │數量    │卷附扣押│   沒收依據     │
│    │                │        │物品目錄│                │
│    │                │        │表編號  │                │
├──┼────────┼────┼────┼────────┤
│ 1  │庫存表          │1冊     │1-9     │刑法第38條第1項 │
│    │                │        │        │第3款、第3項    │
├──┼────────┼────┼────┼────────┤
│ 2  │客戶資料        │1袋     │1-16    │同上            │
├──┼────────┼────┼────┼────────┤
│ 3  │績效獎金        │1冊     │1-22    │同上            │
├──┼────────┼────┼────┼────────┤
│ 4  │皇昌請款明細表  │1張     │1-26    │同上            │
├──┼────────┼────┼────┼────────┤
│ 5  │黑金剛說明貼紙  │1袋     │1-28    │同上            │
├──┼────────┼────┼────┼────────┤
│ 6  │銷售統計單      │1袋     │5-01    │同上            │
├──┼────────┼────┼────┼────────┤
│ 7  │黑金剛保健型    │39,800顆│1-35、  │刑法第38條第1項 │
│    │                │        │1-36、  │第2款、第3項    │
│    │                │        │1-37、  │                │
│    │                │        │1-40    │                │
├──┼────────┼────┼────┼────────┤
│ 8  │黑金剛加強型    │3,270顆 │1-38、  │同上            │
│    │                │        │1-39    │                │
├──┼────────┼────┼────┼────────┤
│ 9  │御用根之寶      │2,050顆 │1-41、  │同上            │
│    │                │        │1-42    │                │
├──┼────────┼────┼────┼────────┤
│ 10 │黑金剛          │9盒     │4-11    │同上            │
├──┼────────┼────┼────┼────────┤
│ 11 │御用根之寶單盒裝│10盒    │4-12    │同上            │
├──┼────────┼────┼────┼────────┤
│ 12 │御用根之寶雙盒裝│1盒     │4-13    │同上            │
├──┼────────┼────┼────┼────────┤
│ 13 │黑金剛卡片      │70張    │4-4     │刑法第38條第1項 │
│    │                │        │        │第3款、第3項    │
└──┴────────┴────┴────┴────────┘